---
title: "dz3_zinoveeva"
output: html_document
date: "2024-03-29"
---

```{r}
# Установка пакетов, если они еще не установлены:
if (!require("readxl")) install.packages("readxl")
if (!require("dplyr")) install.packages("dplyr")
# Подключение пакетов
library(readxl)
library(dplyr)
library(tidyr)
```

```{r}
# Чтение данных из файла Excel
data <- read_excel("pima.xlsx")
```

## Задание 1

**Рассчитайте описательные статистики для переменных** `glucose`**,** `pressure`**,** `mass`

```{r}
# Выбор интересующих нас столбцов
selected_data <- data %>% select(glucose, pressure, mass)

# Функция для расчета описательных статистик
describe_data <- function(data) {
  summary_stats <- data.frame(
    Variable = names(data),
    Observations = sapply(data, function(x) sum(!is.na(x))),
    Mean = sapply(data, mean, na.rm = TRUE),
    SD = sapply(data, sd, na.rm = TRUE),
    Q1 = sapply(data, function(x) quantile(x, 0.25, na.rm = TRUE)),
    Q3 = sapply(data, function(x) quantile(x, 0.75, na.rm = TRUE)),
    Min = sapply(data, min, na.rm = TRUE),
    Max = sapply(data, max, na.rm = TRUE)
  )
  return(summary_stats)
}

# Расчет и вывод результатов
result <- describe_data(selected_data)
print(result)
```

## Задание 2

**Рассчитайте описательную статистику для переменной** `diabetes`**. Создайте на основе переменной** `age` **новую переменную** `age_group`**, которая будет отражать следующие возрастные группы: 21–35, 36–49 и 50+. Посчитайте описательную статистику для новой переменной.**

```{r}
# Расчет абсолютной и относительной частоты для переменной diabetes
diabetes_freq <- table(data$diabetes)
diabetes_rel_freq <- prop.table(diabetes_freq)

# Вывод частот для diabetes
print("Абсолютные частоты для diabetes:")
print(diabetes_freq)
print("Относительные частоты для diabetes:")
print(diabetes_rel_freq)

# Создание новой переменной age_group на основе age
data <- data %>%
  mutate(age_group = case_when(
    age >= 21 & age <= 35 ~ "21-35",
    age >= 36 & age <= 49 ~ "36-49",
    age >= 50 ~ "50+",
    TRUE ~ NA_character_ # На случай, если есть данные вне указанных диапазонов
  ))

# Расчет абсолютной и относительной частоты для переменной age_group
age_group_freq <- table(data$age_group)
age_group_rel_freq <- prop.table(age_group_freq)

# Вывод частот для age_group
print("Абсолютные частоты для age_group:")
print(age_group_freq)
print("Относительные частоты для age_group:")
print(age_group_rel_freq)
```

## Задание 3

**Определите 90% доверительный интервал для переменной** `pedigree`

```{r}
# Вычисление среднего значения, стандартного отклонения и размера выборки для переменной pedigree
mean_pedigree <- mean(data$pedigree, na.rm = TRUE)
sd_pedigree <- sd(data$pedigree, na.rm = TRUE)
n_pedigree <- sum(!is.na(data$pedigree))

# Z-значение для 90% доверительного интервала
z_value <- qnorm(0.95)  # используем 0.95, так как это односторонний интервал от среднего до критической точки

# Расчет доверительного интервала
margin_error <- z_value * (sd_pedigree / sqrt(n_pedigree))
ci_lower <- mean_pedigree - margin_error
ci_upper <- mean_pedigree + margin_error

# Вывод результатов
cat("90% доверительный интервал для переменной pedigree:", ci_lower, "-", ci_upper, "\n")
```

## Задание 4

**Постройте график плотности вероятности для переменной** `glucose` **и отметьте на нем среднее значение. Для той же переменной постройте гистограмму. Постройте два ящика с усами для значений** `pos` **и** `neg` **соответственно переменной** `diabetes`**.**

#### **График плотности вероятности для `glucose`**

```{r}

# График плотности с отметкой среднего значения
ggplot(data, aes(x = glucose)) +
  geom_density(fill = "blue", alpha = 0.5) +
  geom_vline(aes(xintercept = mean(glucose, na.rm = TRUE)), 
             color = "red", linetype = "dashed", size = 1) +
  labs(title = "Плотность вероятности для Glucose", 
       subtitle = paste("Среднее значение:", mean(data$glucose, na.rm = TRUE))) +
  theme_minimal()

```

#### **Гистограмма для `glucose`**

```{r}
# Гистограмма для glucose
ggplot(data, aes(x = glucose)) +
  geom_histogram(bins = 30, fill = "orange", color = "black") +
  labs(title = "Гистограмма для Glucose", x = "Glucose", y = "Частота") +
  theme_minimal()
```

#### **Ящики с усами для `diabetes`**

```{r}
# Ящики с усами для переменной diabetes
ggplot(data, aes(x = diabetes, y = glucose, fill = diabetes)) +
  geom_boxplot() +
  labs(title = "Ящики с усами для Glucose по категориям Diabetes", x = "Diabetes", y = "Glucose") +
  scale_fill_manual(values = c("pos" = "green", "neg" = "blue")) +
  theme_minimal()
```

## Задание 5

**Постройте на одном графике две диаграммы рассеяния для наличия или отсутствия диабета. По оси X представьте значения обхвата трицепса, а по оси Y — массу тела. Выполните окрашивание, заливку и группирование по переменной** `diabetes`**.**

```{r}
# Диаграмма рассеяния с группировкой по diabetes
ggplot(data, aes(x = triceps, y = mass, color = diabetes, fill = diabetes)) +
  geom_point(alpha = 0.5, shape = 21) +  # shape 21 позволяет использовать заливку для точек
  labs(title = "Диаграмма рассеяния: обхват трицепса и масса тела", 
       x = "Обхват трицепса", 
       y = "Масса тела",
       color = "Diabetes",
       fill = "Diabetes") +
  scale_color_manual(values = c("pos" = "red", "neg" = "blue")) +
  scale_fill_manual(values = c("pos" = "red", "neg" = "blue")) +
  theme_minimal()
```
